臺灣雲林地方法院民事判決
110年度六簡字第34號
原      告  魏綉鈺  
被      告  陳麗秋  
兼上列一人  
訴訟代理人  廖宏軒  
上列當事人間請求返還合夥金事件，於民國110 年3 月29日言詞
辯論終結，本院判決如下：
    主  文
原告之訴及假執行之聲請均駁回。
訴訟費用由原告負擔。
    事  實  及  理  由
一、原告起訴主張：緣原告前與被告2 人於民國105 年6 月間在
    雲林縣○○市○○路00號合夥開設「My Home（MH Hair）」美髮
    沙龍（下稱系爭合夥事業），其中原告出資新臺幣（下同）
    60萬元（40％），被告廖宏軒出資60萬元（40％），被告陳麗
    秋則出資20萬元（20％），合計150 萬元，並由被告陳麗秋
    擔任代表人。嗣因兩造合夥經營理念不同，原告於109年7 
    月5 日以通訊軟體LINE（下稱LINE)於群組內聲明退夥，復
    於同年9 月15日正式退夥，並於同日與被告2 人結算，而系
    爭合夥事業於是日結算時，合夥財產尚有現金盈餘105 萬23
    0 元及生財器具（包括燙髮儀器4 台、冷氣機2 台、藥水、
    染膏、霧化機1 台、烘髮器3 台、沖水椅4 台、鏡台9 座、
    座椅9 張、店貓1 隻，合稱系爭生財器具）等物品，價值數
    十萬元，原告為免生財器具折舊計算困難，故與被告2 人約
    定僅就「現金」盈餘部分結算，而系爭合夥事業現金盈餘有
    105 萬230 元，則被告2 人應按原告出資比例返還退夥金42
    萬92元（起訴狀誤載為40萬92元；計算式：105 萬230 元x 
    40% ＝42萬92元），惟被告2 人僅於109 年9 月22日匯款退
    夥金30萬元予原告，為此，原告依民法第689 條規定，提起
    本件訴訟等語。並聲明：㈠被告等人應連帶給付原告42萬92
    元，及自起訴狀繕本送達翌日起至清償日止，按年息5%計算
    之利息。㈡原告願供擔保，請准宣告假執行。㈢訴訟費用由被
    告負擔。
二、被告答辯則以：原告退夥時已與被告2 人以30萬元達成協議
    ，且被告2 人業已給付原告30萬元，原告主張顯與事實不符
    等語，資為抗辯。
三、本院之判斷：
㈠、按稱合夥者，謂二人以上互約出資以經營共同事業之契約；
    各合夥人之出資及其他合夥財產，為合夥人全體之公同共有
    ；合夥未定有存續期間，或經訂明以合夥人中一人之終身，
    為其存續期間者，各合夥人得聲明退夥，但應於兩個月前通
    知他合夥人；退夥人與他合夥人間之結算，應以退夥時合夥
    財產之狀況為準，民法第667 條第1 項、第668 條、第686 
    條第1 項、第689 條第1 項分別定有明文。次按合夥人退夥
    時，其出資之返還，必須依民法第689 條之規定為結算分配
    ，亦自須就退夥時合夥財產狀況結算，於未受虧損之情形，
    始得為全部返還之請求。且其請求返還出資之對象應為合夥
    ，而非他合夥人（最高法院92年度台上字第1234號判決要旨
    參照）。又，合夥人退夥時，其出資之返還，必須依民法第
    689 條之規定為結算分配，不能任由合夥當事人約定返還之
    金額（最高法院88年度台上字第1998號判決意旨參照）。準
    此，合夥關係成立後，各合夥人之出資及其他合夥財產，即
    為合夥人全體所公同共有，且須合意終止合夥，或符合法定
    退夥之要件、事由，並經「結算」合夥財產後，始得就合夥
    關係存續期間合夥財產之損益予以了結及分配，倘有退夥之
    情形，但尚未經結算前，合夥人即逕予請求返還出資額或任
    意約定返還之金額，即非適法有據，合先敘明。
㈡、經查，依被告於起訴狀記載：「…合夥財產有現金盈餘105 萬
    零230 元、生財器具（包括燙髮儀器4 台、冷氣機2 台、藥
    水、染膏、霧化機1 台、烘髮器3 台、沖水椅4 台、鏡台9 
    座、座椅9 張、店貓1 隻）等物，價值數十萬元，原告為免
    生財器具折舊計算困難，故與被告2 人約定僅就「現金」盈
    餘部分結算，…」等語（見本院卷第2頁），及原告於110 年
    3 月29日本院審理時當庭自承：「（你們生財器具沒有結算
    ？）對。對方說他會自己處理，說不要花錢請會計結算。」
    、…、「（所以你們折舊沒有正式的結算？）對。我要走之
    前，被告廖宏軒也叫很多的貨，也沒有告知我。」等語（見
    本院卷31頁反面），被告於110年3月8日審理時陳稱：「（
    為何不退還？）當初已經談妥已出資的部分作為退夥的條件
    ，…」、「（你的意思說你們有達成協議，原告只要領回30
    萬元的合夥金？）主要是針對出資額的拆夥的協定。」、「
    …，原告所提以公司資金的部分，民事起訴狀一直有提到她
    想要用資產做清算，但我們店還是要經營，最後才用出資額
    的部分作為退夥，無法用資產。」等語（見本院卷第26頁反
    面至第27頁、第28頁），足認本件系爭合夥事業於原告退夥
    時，兩造並未就系爭合夥事業財產進行結算，因此，縱認原
    告退夥已然生效，本件兩造於原告退夥時並未依法就系爭合
    夥事業財產進行結算，則系爭合夥事業於當時之財產總額為
    若干實無從得知，則原告逕行提起訴訟請求被告等人返還現
    金盈餘，自屬無據。至於被告抗辯：原告退夥時已與被告2 
    人達成30萬元之退夥協議等語，惟為原告否認之，被告並未
    對此有利於己之事由舉證以實其說，縱認被告上開主張屬實
    ，然依首開說明，合夥人退夥時，其出資之返還，必須依民
    法第689 條之規定為結算分配，不能任由合夥當事人約定返
    還之金額，是本件被告2 人給付原告30萬元等情，無論實際
    約定內容為何，均應於原告退夥時依法結算系爭合夥事業全
    部財產，始屬適法，併此敘明。
四、從而，原告請求被告2 人應連帶給付42萬92元，及自起訴狀
    繕本送達翌日起至清償日止，按年息5%計算之利息，為無理
    由，應予駁回。又原告請求既經本院為其敗訴之判決，則其
    假執行之聲請，已失所依附，應併予駁回。
五、本件事證已臻明確，兩造其餘主張、陳述及所提證據，核與
    判決結果不生影響，爰不另論述，併此敘明。
六、訴訟費用負擔之依據：民事訴訟法第78條。　　　　　　　
中　　華　　民　　國　　110 　年　　4 　　月　　12　　日
                  斗六簡易庭      法  官  温文昌
以上正本係照原本作成。
如不服本判決，應於送達後20日內向本院提出上訴狀並表明上訴
理由，如於本判決宣示後送達前提起上訴者，應於判決送達後20
日內補提上訴理由書（須按他造人數附繕本）。
中　　華　　民　　國　　110 　年　　4 　　月　　13　　日
                                  書記官  張宏清